臺灣新北地方法院民事判決
110年度訴字第226號
原      告  上恩資訊股份有限公司

法定代理人  張瑜珊  
訴訟代理人  陳以蓓律師
複  代理人  詹閎任律師
被      告  陳奕誌  
                      (現於法務部矯正署八德外役監獄執行   中)
            王景生  
            曾怡薇  

            葉博凱  


                      (現借提於法務部矯正署高雄第二監獄執行中)
            陳嘉民  

訴訟代理人  陳柏豪律師
上列當事人間請求履行契約等事件，經本院於民國111年7月21日
言詞辯論終結，判決如下：
    主  文
原告之訴及假執行之聲請均駁回。
訴訟費用由原告負擔。
    事實及理由
壹、程序事項
一、按訴狀送達後，原告不得將原訴變更或追加他訴，但請求之
    基礎事實同一者、擴張或減縮應受判決事項之聲明者、不甚
    礙被告之防禦及訴訟之終結者，不在此限。民事訴訟法第25
    5 條第1 項第2 、3 、7 款及分別定有明文。所謂請求之基
    礎事實同一，係指變更或追加之訴與原訴之原因事實，有其
    社會事實上之共通性及關聯性，而就原請求所主張之事實及
    證據資料，於變更或追加之訴得加以利用，且無害於他造當
    事人程序權之保障，俾符訴訟經濟者，均屬之（最高法院10
    1 年度台抗字第404號裁判意旨參照）。次按原告於判決確
    定前，得撤回訴之全部或一部；訴之撤回應以書狀為之。但
    於期日，得以言詞向法院或受命法官為之；以言詞所為訴之
    撤回，應記載於筆錄，如他造不在場，應將筆錄送達；訴之
    撤回，被告於期日到場，未為同意與否之表示者，自該期日
    起；其未於期日到場或係以書狀撤回者，自前項筆錄或撤回
    書狀送達之日起，十日內未提出異議者，視為同意撤回，民
    事訴訟法第262 條定有明文。經查，本件原告原起訴聲明為
    ：㈠被告陳奕誌、王景生、曾怡薇、葉博凱與陳嘉民應連帶
    給付原告新臺幣(下同)649,287元，及自起訴狀繕本送達翌
    日起至清償日止，按年息5%計算之利息【嗣於民國110年4月
    1日言詞辯論期日當庭表示法定遲延利息請求自起訴狀繕本
    送達最後一位被告翌日起算，見本院卷一第111頁】。㈡原告
    願供擔保，請准宣告訴之聲明第一項假執行（見本院卷一第
    11頁）；嗣於110年8月2日以民事準備暨調查證據聲請狀變
    更聲明為：壹、先位聲明：一、被告陳奕誌、王景生、曾怡
    薇、葉博凱、陳嘉民應連帶給付原告649,287元，及自起訴
    狀繕本送達翌日起至清償日止，按年息5%計算之利息。二、
    原告願供擔保，請准宣告訴之聲明第一項假執行。貳、備位
    聲明：一、被告陳嘉民應給付原告345,511元，及自起訴狀
    繕本送達翌日起至清償日止，按年息5%計算之利息。二、被
    告王景生應給付原告67,942元，及自起訴狀繕本送達翌日起
    至清償日止，按年息5%計算之利息。三、被告陳弈誌應給付
    原告97,555元，及自起訴狀繕本送達翌日起至清償日止，按
    年息5%計算之利息。四、原告願供擔保，請准宣告訴之聲明
    第一項至第三項假執行（見本院卷一第171 頁）；又於110
    年9月17日以民事準備二狀撤回上開追加之備位聲明，變更
    聲明為：㈠被告陳奕誌、王景生、曾怡薇、葉博凱、陳嘉民
    應連帶給付原告649,287元，及自起訴狀繕本送達最後一位
    被告翌日翌日起至清償日止，按年息5%計算之利息。㈡原告
    願供擔保，請准宣告訴之聲明第一項假執行（見本院卷一第
    423至425頁）。經核其上開變更之訴與原訴之原因事實，有
    其社會事實上之共通性及關聯性，兩者請求之基礎事實同一
    ，且上開撤回，被告均未提出異議，且為本案言詞辯論，經
    核與前開規定相符，均應予准許。
二、被告陳奕誌、王景生、曾怡薇、葉博凱均經合法通知，未於
    最後言詞辯論期日到場，核無民事訴訟法第386 條各款所列
    情形，爰依原告之聲請，由其一造辯論而為判決。
貳、實體事項 
一、原告主張：
  ㈠原告為經營母嬰網路商城「媽咪愛」(https://mamilove.com
    .tw/)(下稱「媽咪愛」)之公司，提供眾多家庭生活好物以
    及提供父母交換育兒分享之空間，並為臺灣地區著名的母嬰
    電商平台。原告於108年1月9日下午起，陸續收受大量的金
    流商信用卡否認交易通知，然前述受持卡人信用卡否認交易
    通知之商品均已陸續出貨甚至已經出貨，且沒有任何的退貨
    紀錄，其中更有許多高級的進口用品。原告當天立即致電向
    165提出報案，並受轉介至臺北市政府警察局中正第二分局
    報案，並陸續提供買家名單、會員資料與送貨地址等相關資
    訊供警方查詢，並統計出因否認交易而損失貨物之價值高達
    649,287元，經警方之調查後，勾勒出以下犯罪事實：
　⒈被告陳奕誌其自身並冒用不知情案外人曾育聖等人之名義，
    於申請為「媽咪愛」會員，分別輸入被告陳嘉民、訴外人承
    園晏、楊安詳登記之電話號碼進行登錄，並以其他不知情民
    眾之信用卡號與授權碼在「媽咪愛」上盜刷消費。
　⒉被告陳奕誌完成盜刷之後，指定原告將選購商品以宅配方式
    寄送至指定地點，即被告王景生、曾怡薇與陳奕誌之指定收
    受處所後，由上開三人簽收，並於簽收後交付給被告葉博凱
    。
　⒊被告葉博凱取得物品之後，即進行銷贓並將所得金錢朋分花
    用。參酌另案刑事案件可知，被告葉博凱與王景生以盜刷他
    人信用卡詐騙財物後，再相互推諉責任，為其等慣用詐欺手
    段，而本件原告亦受被告葉博凱、王景昇等人以相同手法詐
    騙而受有損害。
　⒋復經　鈞院調閱之臺灣臺北地方檢察署109年度偵字第6698號
    偵查卷宗，原告已確認本件原告所受之損失，應係肇因於被
    告葉博凱居中指揮，與被告王景生、陳奕誌、陳嘉民、曾怡
    薇等四人就下訂單、輸入他人信用卡號、收貨等事宜分工合
    作，致本件被告陳奕誌以信用卡於108年1月18日0時34分、2
    1日16時43分、22日10時24分、10時50分、10時59分、16時5
    4分向原告購入總金額合計97,555元之商品；本件被告陳嘉
    民以信用卡於108年1月13日23時15分、13日23時28分、15日
    1時45分、15日1時52分、16日3時30分、18日4時42分、18日
    4時48分、18日4時55分、18日5時2分、18日22時18分、18日
    23時24分、18日23時36分、22日17時44分、22日17時49分向
    原告購入總金額合計345,511元之商品；本件被告王景生以
    信用卡於108年1月18日4時37分、19日5時53分、19日12時53
    分、22日11時35分、24日5時17分向原告購入總金額合計67,
    942元之商品；另有不明人士亦受被告葉博凱指揮，以信用
    卡於108年1月23日之13時21分、13時46分、17時26分、17時
    28分、20時32分、20時47分與26日17時3分向原告購入138,2
    79元之商品，本件被告曾怡薇則為其餘被告收受部分商品，
    相關交易合計共43筆，金額合計共649,287元。惟因持卡人
    嗣後皆否認相關交易，導致原告雖已交付商品，卻未能受領
    價金，而受有649,287元損失。
　⒌本件原告起訴請求之649,287元，雖係由10個「媽咪愛」帳號
    分別所為之43筆交易，惟10個帳號間彼此顯有關連：email
    帳號JamesHolcomb9471@gmail.com與被告陳奕誌使用之emai
    l帳號kjkj0000000@gmail.com使用相同之收件人電話「0000
    000000」（參原證6訂單編號0000000、0000000、0000000）
    ；email帳號JamesHolcomb9471@gmail.com、FrederickKing
    13315@gmail.com、GordonHowe2905@gmail.com皆使用相同I
    P「117.136.39.85」（參原證6訂單編號0000000、0000000
    、0000000、0000000、0000000、0000000）；email帳號Fre
    derickKing13315@gmail.com與被告陳嘉民所使用之email帳
    號yoyoname00@gmail.com、email帳號holaka978@gmail.com
    皆使用相同收件地址「彰化縣○○鎮○○路○段000號」（參原證
    6訂單編號0000000、0000000、0000000、0000000、0000000
    、0000000）；email帳號Z0000000000@gmail.com使用之手
    機「0000000000」與被告陳嘉民使用之email帳號holaka978
    @gmail.com曾使用之手機號碼相同（參原證6訂單編號00000
    00、0000000、0000000）；被告王景生使用之email帳號Z00
    00000000@gmail.com所使用之信用卡號「400344****3887」
    除與email帳號Z0000000000@gmail.com一致外（參原證6訂
    單編號0000000、0000000、0000000），其於收件人電話所
    使用之手機0000000000亦與email帳號Z0000000000@gmail.c
    om數字一致，兩者關聯甚為顯然；被告陳嘉民使用之email
    帳號ddd0000000@gmail.com使用之手機門號「0000000000」
    與email帳號FrederickKing13315@gmail.com使用之手機門
    號一致（參原證6訂單編號0000000、0000000、0000000、00
    00000、0000000）；被告陳嘉民使用之email帳號yoyoname0
    0@gmail.com與被告王景生使用之email帳號Z0000000000@gm
    ail.com皆使用相同信用卡號「490638******9121」（參原
    證6訂單編號0000000、0000000、0000000）、被告陳嘉民使
    用之email帳號yoyoname00@gmail.com、holaka978@gmail.c
    om與被告王景生使用之email帳號Z0000000000@gmail.com皆
    使用相同信用卡號「490638******5227」（參原證6訂單編
    號0000000、0000000、0000000、0000000、0000000、00000
    00、0000000、0000000、0000000、0000000）。原證6之10
    組帳號43筆交易，確可透過聯絡電話、信用卡號、登入之IP
    位址與送貨地址勾稽其關聯性，堪認此43筆交易皆係被告等
    人團夥作案、利用盜刷他人信用卡之方式，向原告詐取商品
    。
　⒍被告陳嘉民固於110年3月26日答辯狀辯稱其使用之手機號碼0
    000000000亦係遭從事詐騙之人所盜用、其與本件爭議無關
    云云。惟自　鈞院調閱之偵查卷宗內容即可知悉，此不過係
    被告陳嘉民混淆視聽之語，殊無可採，蓋本件被告陳嘉民並
    非因使用之手機號碼遭他人註冊於「媽咪愛」，或此一手機
    號碼因被設定為收件人之聯絡電話等情，而被警方列為犯罪
    嫌疑人。實則，警方係自刷卡購物之IP反向調查出手機號碼
    ，並據此特定出被告陳嘉民為該IP之利用者，從而將被告陳
    嘉民列犯罪嫌疑人。被告陳嘉民空言辯稱其手機號碼遭他人
    盜用云云，自屬臨訟卸責之語。
　⒎又本件被告王景生使用之email帳號Z0000000000@gmail.com
    與被告陳嘉民使用之email帳號yoyoname00@gmail.com於108
    年1月18日、19日於媽咪愛刷卡購物時，皆有使用信用卡號
    為「490638******9121」之信用卡，而該卡號亦經被告葉博
    凱參與之詐騙集團於同年1月23日使用於其他案件，該案件
    並經本院108年度訴字第792號刑事判決認定該信用卡有供被
    告趙尹晨、趙偲妤、廖冠誠及葉博凱4人於網路上盜刷他人
    信用卡購買商品使用，此外，被告葉博凱亦於該案件中使用
    「曾聖育」之名義購入商品。是以，本件原告因誤信信用卡
    號「490638******9121」之真實性而出貨並受有損失，顯與
    本件被告葉博凱有關。
　㈡被告等人下單、收貨均屬事實，盜刷他人信用卡以取得原告
    之商品亦屬事實，自應就其無給付任何對價而取得原告公司
    商品之行為負相應之民事責任。本件請求權基礎如下：
　⒈被告陳奕誌以他人電話號碼為自己與其他不知情之訴外人冒
    名註冊為原告商城「媽咪愛」之會員，並以線上盜刷訴外人
    信用卡之方式騙取原告之商品，送交與被告陳奕誌指定之地
    點交由其與特定人收受，自有盜刷他人信用卡與詐欺原告之
    事實，而構成不法侵權行為，被告王景生、曾怡薇係分別由
    被告陳奕誌所指定收受貨品之人，縱其抗辯由他人代簽等情
    事，然貨品收受於其居所為不爭之事實，且並無交代該貨品
    有任何退貨或拒收之後情，顯係與被告陳奕誌為同夥而為收
    穫進行分工合作之一員。另被告陳嘉民於刑事案件偵查中表
    示手機號碼0000000000為其多年所用之電話，且亦受警方查
    證得知有使用該號碼登入原告平台之紀錄，且有短時間進行
    線上刷卡之紀錄，既然為其常用手機，則其登入平台、刷卡
    等行為，自應有參與被告陳奕誌下單行騙之分工；至於最終
    收貨之葉博凱，經警方調查與報告陳述為收受被告王景生、
    曾怡薇與陳奕誌之貨品，自為被告陳奕誌團夥之一員，並應
    屬最終收贓與銷贓之人，自應為本案負共同之責任。綜上，
    各該被告自會員下單、提供手機號碼進行操作、收貨、銷贓
    ，均屬各別分工合作完成整段侵權事件，則被告間乃成立共
    同侵權行為，原告自得依序依民法第184條第2項、第1項後
    段、前段及第185條規定請求被告連帶賠償損害。
　⒊如認為本件被告等人就原告上開損失無庸依侵權行為規定負
    責，被告陳嘉民、王景生、陳奕誌向原告購買商品卻未支付
    價金予原告，原告自得依民法第345條、第367條之規定，請
    求被告陳嘉民、王景生、陳奕誌給付價金予原告：
　⑴本件被告陳嘉民係以email帳號yoyoname00@gmail.com於「媽
    咪愛」註冊，於108年1月13日23時15分、13日23時28分，利
    用IP「27.247.1.141」登入「媽咪愛」並向原告購買商品，
    又被告陳嘉民所使用之媽咪愛email帳號yoyoname00@gmail.
    com，其會員姓名與收件人姓名除與媽咪愛email帳號holaka
    978@gmail.com同為「曾聖育」外，兩帳號使用之收件人地
    址「彰化縣○○鎮○○路000號」、「彰化縣○○鎮○○路○段000號
    」亦有重疊，顯見被告陳嘉民亦為媽咪愛帳號holaka978@gm
    ail.com之使用者，則被告陳嘉民以前揭三帳號在「媽咪愛
    」刷卡購買商品後，通知發卡銀行否認交易，又未返還商品
    予原告，自應給付買賣價金共345,511元予原告。
　⑵被告王景生係以email帳號Z0000000000@gmail.com於「媽咪
    愛」註冊，並於108年1月19日5時53分利用IP「118.233.8.2
    24」登入後，向原告購買商品，且被告王景生使用之收件人
    名稱「王剩餘」即被告王景生95年9月20日改名前所使用姓
    名「王聖渝」之諧音、收件地址「彰化縣○○鎮○○路000號」
    亦係被告王景生叔叔之住處，是被告王景生自係Z000000000
    0@gmail.com之使用者無疑。則被告王景生以該帳號刷卡購
    買商品後通知發卡銀行否認交易，又未返還商品予原告，自
    應給付買賣價金共67,942元予原告。
　⑶被告陳奕誌係以email帳號kjkj0000000@gmail.com、dan0000
    0000@gmail.com於媽咪愛註冊，並於108年1月18日0時34分
    利用帳號kjkj0000000@gmail.com，於108年1月21日16時42
    分、22日10時24分、22日10時50分、22日10時59分、22日16
    時54分利用帳號dan00000000@gmail.com向原告以刷卡方式
    訂購商品，並經被告陳奕誌簽收，則被告陳奕誌通知發卡銀
    行否認交易，又未返還商品予原告，自應給付買賣價金共97
    ,555元予原告等語。
　⒋如認本案被告不構成共同侵權行為，亦不認為上開被告各自
    負有給付價金義務時(假設語)，退言之，被告等人仍屬無端
    收受原告商品而受有利益之人，被告應依照民法第179條、
    第181條、第182條第2項規定將各別銷贓受領之利益返還與
    原告。其中被告陳嘉民既否認其曾與原告為任何交易，顯無
    法律上原因可受領上開商品，則被告陳嘉民自應依民法第17
    9條之規定，將上開商品返還予原告，倘已無從返還，亦應
    依民法第181條之規定償還其價額483,790元（計算方式：57
    ,479 + 85,446 + 61,205 + 54,560 + 32,186 + 1,179 + 9
    1,009 + 57,358 + 43,368 = 483,790）予原告；被告陳奕
    誌應償還其價額共97,555元（計算方式：28,679 + 68,876 
    = 97,555）；被告王景生應償還其價額共30,672元（計算方
    式：26,231 + 4,396 = 30672）予原告；被告曾怡薇應償還
    其價額共37,315元（計算方式：33,225 + 1,690 + 2400 = 
    37,315）予原告。
　㈢並聲明：
　⒈被告陳奕誌、王景生、曾怡薇、葉博凱與陳嘉民應連帶給付
    原告649,287元，及自起訴狀繕本送達最後一位被告翌日起
    至清償日止，按年息5%計算之利息。
　⒉原告願供擔保，請准宣告訴之聲明第一項假執行。
二、被告則以下開情詞置辯：
  ㈠被告陳嘉民：
　⒈被告對於原告所指之下單行騙行為全然不知，亦始終不認識
    本件被告陳奕誌，何來與其共同為下單行騙之情。實則，被
    告與在本件中被盜刷信用卡之民眾相同，被告所使用000000
    0000之手機號碼亦係被實際從事詐騙行為之人所盜用，被告
    實際上並無參與該等下單行騙之行為。況現今社會個人資料
    及手機號碼等資訊外流之情形時有所聞，民眾亦時常接獲不
    明人士透過不詳方式取得個人手機號碼而為之來電，詐騙集
    團如欲取得他人之手機號碼應非難事，故實難徒以該下單行
    騙行為所登錄之手機號碼為被告所有，即驟認被告有何參與
    該等下單行騙行為之情。又被告之手機號碼係被告長年使用
    而非因案所需而臨時申辦之門號，且被告工作、經濟條件均
    屬穩定、無虞，又本件所得之利益或報酬均屬微薄，衡諸事
    理常情，被告實亦無甘冒風險而參與該等下單行騙之動機。
    據此，被告對於原告所指之下單行騙行為渾然不知，更未參
    與其中，難認被告有何故意或過失而不法侵害原告權利之情
    ，故原告主張依民法第184條、第185條，請求被告連帶賠償
    649,287元，實屬無據。
　⒉原告固以盜刷消費之IP位置係對應被告所申辦之手機門號指
    稱被告亦涉入其中云云，惟查：
　⑴現今科技技術發達，IP遭擷取、偽變造或遭駭入而被羅織罪
    名之情形時有所聞，且過往法院審判實務中，亦曾出現相似
    之IP遭人冒用之情形，此觀臺北地方法院96年度易字第1680
    號判決中電信業者曾函覆「(1)若客戶自行安裝具備虛擬IP
    轉換功能的無限寬頻數據機，則位於無線訊號涵蓋範圍內（
    約50-100公尺），則可能存在其他人透過該無線設備共用於
    同一IP位置上網之情形。(2)另外，若客戶電腦無適當防護
    ，則可能出現安全漏洞，不排除被他人以木馬程式或其他方
    式侵入其電腦，而致使該IP遭冒用」（見被證2），及高等
    法院高雄分院100年度上易字第558號判決中電信業者曾函覆
    「經查該用戶（HN00000000）係申請HiNetADSL非固定制上
    網服務，用戶端需透過PPPoE通信協定連線，且需經帳號（
    識別碼）密碼驗證程序，並於驗證成功後取得一組IP上網，
    倘若使用者自行變造或更改識別碼，則會造成認證失敗無法
    上網；若用戶電腦無適當防護（如作業系統未更新、未安裝
    防毒軟體或防火牆等），則可能出現安全漏洞，不排除被他
    人以木馬程式或其他方式侵入其電腦而致使該IP遭冒用」等
    語均可知悉，IP位置遭他人盜用之情形並非毫無可能，自難
    僅憑IP位置係對應某特定使用人之門號即逕作不利之認定。
    被告自始均未參與本件盜刷消費之過程，難以僅憑盜刷消費
    之IP位置係對應被告所申辦之手機門號，即逕認被告確有參
    與本件盜刷消費之共同侵權行為。
　⑵況且，從本件盜刷消費之IP使用情形觀察，盜刷消費之成員
    實際上係不斷地更換渠等下單時所使用之IP，據偵查卷附之
    訂單詳細資料顯示，盜刷成員自108年1月13日起至同年月26
    日止之13日期間，就已更換了13組不同的IP地址，顯見該盜
    刷集團成員深知應以不斷更換IP方式來躲避追查，倘若被告
    亦為盜刷集團之一員（假設語），定也知悉應不斷更換IP之
    理，豈有可能再犯險以自己已使用多年之手機門號來做該等
    盜刷行為？是由本件盜刷消費之IP使用情形觀察，衡諸犯案
    者大多傾向躲避追查之常態，顯亦難認被告係參與其中之一
    員。
　⑶次者，本件實際從事盜刷行為之人應係本件被告葉博凱，此
    觀其在另案均曾以曾聖育之名義為訂購人、收件人之名義而
    為盜刷行為自明，此部分先予敘明。而觀諸被告葉博凱及其
    同夥等人在另案供述稱：「盜刷之商品由實際盜刷者取得」
    、「個人盜刷所得商品如果變賣，變賣之價額未再朋分，係
    個人拿走…」、「伊等彼此間不會分配所有獲利，都是盜刷
    自己用」等語可知，盜刷集團成員如進行盜刷，其取得之商
    品均係由實際從事盜刷之人取得，又盜刷行為人雖可能虛偽
    註冊相關資料，但所留下之訂購資料，仍至少需留下1個足
    以掌控之資訊，以利行為人能順利接收貨品。而觀諸被告陳
    嘉民IP所涉及之訂單資訊中（即被證4中訂單編號0000000、
    0000000、0000000三筆），不論係收件人姓名、電話、收件
    人地址、電子郵件等資訊，全部均與被告陳嘉民未有絲毫之
    關聯（被告陳嘉民曾使用之電話號碼及地址，均詳見被證5
    ），以上揭盜刷集團之犯案模式觀察，既然盜刷之商品全由
    實際盜刷者取得，而倘被告亦為盜刷集團之一員（假設語）
    ，何以被告陳嘉民全然未在該等訂單上留下足以掌控之資訊
    以利接收貨品？是由該盜刷集團之犯案模式觀察，顯亦難認
    被告係參與其中之一員。
　⑷再者，由原告所提出類似之刑事另案所載盜刷集團之組成成
    員觀察，成員中之趙尹晨與趙偲妤為姊弟，廖冠誠及被告葉
    博凱則均曾為趙偲妤之男友，被告王景生為被告葉博凱之朋
    友，盜刷訂單上大量出現之曾聖育及另案被指名為收件人之
    曾信軒，均為被告葉博凱之朋友，由此顯見，盜刷集團之組
    成成員均係彼此認識之人，惟被告陳嘉民與上開涉案成員均
    全然不認識，此並有被告王景生、被告葉博凱之警詢陳述可
    證，據此，由該盜刷集團之組成成員觀察，顯亦難認被告係
    參與其中之一員。
　⑸綜上，被告對於原告所指之盜刷消費行為渾然不知，更未參
    與其中，雖有3筆盜刷訂單所顯示之IP位置對應被告所申辦
    之手機門號，惟IP位置遭他人盜用之情形並非毫無可能，難
    以僅憑IP資訊即逕對被告作不利之認定。況且，由本件盜刷
    消費之IP不斷更換之使用情形、盜刷消費之犯案模式、盜刷
    消費之組成成員等角度觀察，被告實無理由甘冒風險以自己
    手機下訂單此種極易遭追查之方式進行盜刷行為，且該等盜
    刷訂單所揭示之資訊俱與被告毫無關聯，被告亦非盜刷成員
    所認識之人，此均在在顯示被告確與該等盜刷行為全然無關
    ，故原告據此主張被告應共負侵權賠償之責任云云，實屬無
    據。
　⒊承前，被告對於原告所指之下單行騙行為渾然不知，更未參與其中，且被告嗣後亦未取得任何原告所寄送之商品，抑或受領他人所給付任何所謂銷贓之利益，自無從認定被告有受領任何之利益，故原告復主張依民法第179條請求被告給付不當得利云云，亦屬無據。況盜刷集團成員如進行盜刷，除商品逕由實際盜刷人取得外，渠等銷贓獲利亦均係由實際盜刷人獲取，並不會再另外分贓，據此可知渠等之犯案手法並非由特定人指揮，再分別為下單、刷卡、取貨、銷贓、分贓等行為，而係全由有需求之人單獨完成全部作業，是原告所指被告等人係以分工方式取得原告商品謀利（見原告民事準備暨調查證據聲請狀第12頁第6、7行）且個別銷贓受領利益（見原告民事準備暨調查證據聲請狀第11頁第19行）云云，實屬無稽。
　⒋原告另主張依買賣關係請求被告應給付買賣價金345,511元部
    分，然被告僅係IP位置遭他人所盜用爾，被告實際上確與本
    件盜刷行為全然無關，此均已詳述如前，是原告所指之全部
    下訂行為，實際上均非被告所為，是該等訂單之買賣關係自
    非成立於原告與被告之間；次者，由本件已呈現之全部事證
    ，亦無任何證據顯示被告有收受原告因該等訂單所寄出之任
    何商品，此亦已詳述如前，是被告亦無取得任何一樣買賣標
    的物。綜上，被告既未與原告成立買賣契約，亦未取得任何
    買賣標的物，原告主張被告應給付買賣價金云云，亦屬無據
    。並聲明：⑴原告之訴及假執行之聲請均駁回。⑵如受不利判
    決，願供擔保請准宣告免為假執行。
　㈡被告陳奕誌：
    我對於原告主張之侵權行為事實有意見，我否認有這些侵權
    事實，刑事都已經認定我們不起訴，並且駁回再議，均認定
    我沒有涉犯詐欺，我也是被冒用的帳號，我也是受害者。我
    沒有收受原告所給付商品，我也沒有在「媽咪愛」下訂，原
    證5 不是我簽的，刑事也都調查過了，我根本沒有收到商品
    ，我連原告的「媽咪愛」網站都沒聽過。原告「媽咪愛」網
    站並未有實名制，無法確定是我本人註冊，簽收單與偵查筆
    錄之筆跡皆不相同，被告與原告並無任何商品交易，亦無受
    領原告之貨物，自無成立買賣關係或不當得利之情形。並聲
    明：⒈請求駁回原告之訴及其假執行聲請。⒉如受不利之判決
    ，願提供擔保請准宣告免為假執行。
　㈢被告葉博凱：
    我否認原告所主張之侵權事實，這件事情我從頭到尾都不知
    情，也不曉得為何會需要來開庭。我沒有收受原告給付商品
    。原告作為佐證之另案刑事案件即彰化地院判決被告葉博凱
    與王景生之案件，亦經臺灣高等法院台中分院110年度上訴
    字第1340號改判無罪，足證被告葉博凱與王景生並無犯意聯
    絡，亦無指示王景生收取任何物品。被告葉博凱與本件被告
    並不相識，亦無聯絡方式，本件案件與被告無關。並聲明：
    ⒈請求駁回原告之訴及其假執行聲請。⒉如受不利之判決，願
    提供擔保請准宣告免為假執行。
　㈣被告王景生、曾怡薇均經合法通知，未於言詞辯論期日到場
    ，亦未提出書狀作任何聲明或陳述。
三、本件兩造爭執之點為：㈠原告得否依民法第184條第1項前段
    、後段、第2項、第185條第1項規定請求被告連帶賠償？若
    可，得請求金額為何？㈡若㈠為無理由，原告得否依民法第34
    5條、第367條之規定，請求被告陳嘉民、王景生、陳奕誌給
    付買賣價金予原告？若可，各得請求金額為何？㈢若㈡亦為無
    理由，原告得否依民法第179條、第181條、第182條第2項規
    定，請求被告陳嘉民、陳奕誌、王景生、曾怡薇償還不當得
    利價額？若可，各得請求金額為何？茲分述如下：
　㈠原告得否依民法第184條第1項前段、後段、第2項、第185條
    第1項規定請求被告連帶賠償？若可，得請求金額為何？
　⒈按因故意或過失，不法侵害他人之權利者，負損害賠償責任
    。故意以背於善良風俗之方法，加損害於他人者亦同。違反
    保護他人之法律，致生損害於他人者，負賠償責任。但能證
    明其行為無過失者，不在此限；數人共同不法侵害他人之權
    利者，連帶負損害賠償責任。不能知其中孰為加害人者亦同
    ，民法第184 條、第185 條第1 項分別定有明文。又數人共
    同不法侵害他人之權利者，對於被害人所受損害，所以應負
    連帶賠償責任，係因數人之行為共同構成違法行為之原因或
    條件，因而發生同一損害，具有行為關連共同性之故。民事
    上之共同侵權行為，並不以共同侵權行為人在主觀上有犯意
    聯絡為必要，如在客觀上數人之不法行為，均為其所生損害
    之共同原因，即所謂行為關連共同，已足以成立共同侵權行
    為；共同侵權行為必共同行為人均已具備侵權行為之要件，
    且以各行為人故意或過失不法之行為，均係所生損害之共同
    原因（即所謂行為關連共同）始克成立；共同侵權行為，於
    行為人相互之間固不以意思聯絡為必要，但行為人仍須有侵
    權之行為，且其行為與損害之間須有相當因果關係，始應同
    負侵權行為損害賠償責任；民事上之共同侵權行為，必須各
    行為人之故意或過失行為，均為其所生損害之共同原因，始
    足成立。又各行為人就其行為須有故意或過失，以及該行為
    與損害間須有相當因果關係，俱為構成侵權行為所不可或缺
    之要件，如其中一人祇要欠缺其一，不但其侵權行為無由成
    立，尤無成立共同侵權行為之餘地（最高法院85年度台上字
    第139 號、84年度台上字第2263號、84年度台上字第798 號
    、84年度台再字第9號判決意旨可資參照）。復按侵權行為
    之成立，須行為人因故意過失不法侵害他人權利，亦即行為
    人須具備歸責性、違法性，並不法行為與損害間有因果關係
    ，始能成立，且主張侵權行為損害賠償請求權之人，對於侵
    權行為之成立要件應負舉證責任。
　⒉原告主張被告團夥作案、利用盜刷他人信用卡之方式，向原
    告下訂購買「媽咪愛」商品並詐取商品，即被告共同對原告
    為不法侵權行為等語，為被告陳奕誌、葉博凱、陳嘉民所否
    認，自應由原告就其所主張之上開侵權行為情事負舉證責任
    ，經查：
　⑴原告就本件侵權事實對被告提告詐欺等案件，業經另案刑事
    案件偵查後為不起訴處分並駁回再議(下稱另案偵查)，其中
    就原告所主張被告曾怡薇領取商品等情，經調查後發現被告
    曾怡薇並未收取原告所指稱之貨物，該部分貨物係由社區委
    請之保全公司人員代收，此有簽收單影本在卷可查，且該簽
    收單所留之行動電話號碼，亦非被告曾怡薇所使用，有臺中
    市政府警察局第二分局現址查訪紀錄表可考，足見被告曾怡
    薇有無涉及本件原告所指稱之共同詐欺、共同不法侵權行為
    事實，自無相關事證可資證明，無從逕認原告所主張被告曾
    怡薇涉有侵權行為等語為可採。
　⑵就被告陳奕誌部分，雖查「陳奕誌」有經註冊為「媽咪愛」
    之會員，觀諸「媽咪愛」於108年1月13日起至同年1月25日
    之期間，有8名新註冊會員「曾聖育」、「辣雞」、「曾家
    奇」、「陳緯翔」、「陳奕誌」、「陳田光」、「林杰」、
    「hj」，並於上揭期間內下單43筆，以信用卡支付，然因信
    用卡持卡人否認在「媽咪愛」下單及刷卡，嗣遭發卡銀行拒
    絕支付相關款項等情，然查「媽咪愛」購物網站的會員未採
    實名認證，僅需會員以信用卡線上付款成功後，原告公司向
    「藍新金流」確認後，即安排出貨至會員指定地址及收件人
    ，會員的身分並未能實際確定是否為本人，且會員跟收件人
    也可以是不同人、會員登記地址與收件地址亦可填載不同地
    點等節，此有原告公司會計李稚緹於另案偵查之警詢中所陳
    在卷(可參108年2月23日警詢筆錄)。是以，原告公司所經營
    之「媽咪愛」網站上註冊會員並非採實名制，則會員「陳奕
    誌」是否確為被告陳奕誌本人親自註冊本非無疑，且觀諸簽
    收單上所載寄送地址為新北市蘆洲區，有原告公司提供之新
    竹物流送貨單之簽收單照片在卷可佐，然查被告陳奕誌戶役
    政資料所示，其戶籍地址遷徒紀錄，僅在南投縣內遷移，簽
    收單之地址亦未能認定與被告陳奕誌有何關聯，且於原告公
    司註冊「陳奕誌」會員帳號之聯絡電話亦與其他帳號相同，
    則該會員「陳奕誌」是否確實為被告陳奕誌，亦無其他佐證
    ，另原告所提出之簽收單與被告陳奕誌於警詢筆錄、偵查筆
    錄之簽名筆跡皆不同，僅以簽收單上之「陳奕誌」、「陳」
    之署名字跡，即認定該等貨物屬於被告陳奕誌所親簽並受領
    貨物，稍嫌速斷，從而，原告既未能提出相關事證證明確為
    被告陳奕誌本人下單訂購商品並受領商品，自難認其所指稱
    被告陳奕誌共同涉有不法侵權行為等語為可採。
　⑶另被告王景生固未於本件民事事件進行答辯，惟參酌其於另
    案偵查案件辯稱:伊沒有簽收Mamilove購物網站寄送至伊阿
    嬤家包裹，伊受到被告葉博凱委託，因租居處不方便收包裹
    ，給伊阿嬤家住址，請伊代收包裹；因為當時是過年前，且
    包裹都是生活用品，伊沒有想太多就答應了；伊沒有簽收包
    裹，因被告葉博凱向伊稱不用簽收，東西會放在門口，會自
    行去拿等語，復查，被告王景生所辯其未曾簽收上開寄送包
    裹一情，核與Mamilove購物網站委由新竹物流送貨單之簽收
    單上簽收欄載明「收客回電告知放門口即可」內容相符，上
    開簽收單僅能證明商品曾放置於該處，然而最終是由何人領
    取，本非無疑，在無其他積極證據足資證明被告王景生曾親
    自聯繫或簽收包裹之行為，要難僅憑上開簽收單收貨地址與
    被告王景生有關，而遽認被告王景生涉有原告所指稱共同詐
    欺等不法侵權行為行為。
　⑷復就被告葉博凱部分，依原告公司提供之交易紀錄等相關資
    料以觀，均無直接證據顯示被告葉博凱有註冊「媽咪愛」會
    員、簽收包裹或收取貨物再行支付等行為，要難僅以其曾有
    類似之另案詐欺前科，即認被告葉博凱亦有涉犯本件侵權行
    為，則原告僅以推論方式主張被告葉博凱應共同負侵權行為
    責任，難認有據。
　⑸另就被告陳嘉民部分，被告陳嘉民雖自承其行動電話皆為自
    行使用，皆未曾借給他人使用，亦無手機門號遭冒用或盜用
    等語，依原告所提供之明細資料，被告陳嘉民所有之門號00
    00000000行動電話固有於108年1月13日以「27.247.1.141」
    IP位址登入「媽咪愛」購物平台，然觀之該明細資料，上開
    案發日總計有3筆刷卡紀錄，且刷卡時間僅僅15分鐘，並分
    係由2個不同信用卡號碼為刷卡消費，依此情形觀之，堪認
    係詐騙集團多人分工所為，始能如此短時間內多筆盜刷，已
    與一般消費行為有所出入。復稽諸卷附之通聯調閱查詢單所
    載，IP位址「27.247.1.141」固係搭配被告陳嘉民所申辦之
    行動電話門號0000000000號使用，而該IP位址雖有3筆登入
    「媽咪愛」購物平台之紀錄，然係分別以會員曾聖育、陳緯
    翔、陳緯翔之名義登入，收件人地址各為臺中市○區○○○路00
    0號、新北市○○區○○區000號11樓之10、新北市○○區○○區000
    號11樓之10，所留收件人電話分為095…862、091…703、091…
    703等情，亦有原告所提出之登入資料可參，顯見上開登入
    者姓名、收件人地址及電話，與被告陳嘉民之行動電話門號
    、帳單地址及住址（分別為新北市板橋區重慶路及同區國慶
    路）俱無關聯，自難僅憑某次登入之IP位址「27.247.1.141
    」與被告陳嘉民所申辦之行動電話門號搭配者相同，即遽謂
    係被告陳嘉民以其行動電話所為。又被告陳嘉民除本案遭受
    調查後，並無涉入其他詐欺案件，且並無其他積極事證足認
    被告陳嘉民涉犯本件原告所指稱之共同不法侵權行為，自難
    認原告主張被告陳嘉民共同成立不法侵權行為應負連帶賠償
    責任等語為可採。
　⒊上開各被告未能認定成立侵權行為部分，該另案偵查亦經臺
    灣臺北地方檢察署109年度偵續字第532號不起訴處分書、臺
    灣高等檢察署110年度上聲議字第3590號駁回再議處分書為
    相同認定，有關另案偵查所援引之卷證資料，亦經本院調閱
    上開另案偵查卷宗核閱相符，則原告就其所主張被告間共同
    分工，利用盜刷他人信用卡之方式，向原告經營之「媽咪愛
    」購物平台網站下訂購買商品並詐取商品後，交付其他詐騙
    集團成員銷贓分得利益，成立共同侵權行為等語，均未能舉
    證以實其說，自難遽信為真。至原告主張被告陳奕誌、王景
    生、陳嘉民於「媽咪愛」註冊會員使用之電子信箱，亦為被
    告所否認，該部分既未能認定確屬被告陳奕誌、王景生、陳
    嘉民所為，原告以尚未經確定之該部分事證復推論以上開註
    冊帳號所下單訂購之各筆訂單均為被告陳奕誌、王景生、陳
    嘉民所為，自屬循環論證，逕難憑採。從而，原告既未能證
    明被告等人各自有其所主張之侵權行為事實，既未能證明有
    侵權之「行為」，自均無從認定該當民法第184條第1項前段
    、後段或第2項規定之不法侵權行為態樣，自亦無從依照民
    法第185條第1項規定請求被告間負連帶賠償責任。
  ㈡若㈠為無理由，原告得否依民法第345條、第367條之規定，請
    求被告陳嘉民、王景生、陳奕誌給付買賣價金予原告？若可
    ，各得請求金額為何？
　　承前所述，原告既未能舉證證明被告陳嘉民、王景生、陳奕
    誌有其所指稱於「媽咪愛」網路下單訂購商品之行為，自無
    從認定原告主張其分別與被告陳嘉民、王景生、陳奕誌成立
    買賣關係等語為真，自亦無從依照民法第345條、第367條之
    規定，請求被告陳嘉民、王景生、陳奕誌給付買賣價金予原
    告。
  ㈢若㈡亦為無理由，原告得否依民法第179條、第181條、第182
    條第2項規定，請求被告陳嘉民、陳奕誌、王景生、曾怡薇
    償還不當得利價額？若可，各得請求金額為何？　
　  承前所述，原告既未能舉證證明被告陳嘉民、陳奕誌、王景
    生、曾怡薇確有其所指稱之領取訂購商品之行為，自亦無從
    依照民法第179條、第181條、第182條第2項規定，請求被告
    陳嘉民、陳奕誌、王景生、曾怡薇償還不當得利之價額。
四、綜上所述，原告未能提出積極事證證明被告確實有原告所指
    稱之共同不法侵權行為，且亦無從證明其確有與被告陳嘉民
    、王景生、陳奕誌成立買賣關係，以及被告陳嘉民、陳奕誌
    、王景生、曾怡薇有領取貨物受有該不當之利益，從而，原
    告請求被告陳奕誌、王景生、曾怡薇、葉博凱與陳嘉民應連
    帶給付原告649,287元，及自起訴狀繕本送達最後一位被告
    翌日起至清償日止，按年息5%計算之利息，應為無理由，應
    予駁回。又原告之訴既經駁回，其假執行之聲請即失所附麗
    ，自應併予駁回。
五、本件事證已臻明確，兩造其餘攻擊、防禦方法及未經援用之
    證據，經本院審酌後認對判決結果不生影響，爰不一一論列
    ，附此敘明。
六、訴訟費用負擔之依據：民事訴訟法第78條。
中　　華　　民　　國　　111 　年　　9 　　月　　16　　日
                  民事第一庭    法　官　張惠閔
以上正本係照原本作成。
如對本判決上訴，須於判決送達後20日內向本院提出上訴狀。如
委任律師提起上訴者，應一併繳納上訴審裁判費。
中　　華　　民　　國　　111 　年　　9 　　月　　19　　日
                                書記官　林沂㐵